【裁判字號】    99,交聲,371
【裁判日期】    990430
【裁判案由】    違反道路交通管理處罰條例聲明異議
【裁判全文】
臺灣臺北地方法院交通事件裁定         99年度交聲字第371號
原處分機關  臺北市交通事件裁決所
異  議  人
即受處分人  乙○○
                      3樓
上列異議人即受處分人因違反道路交通管理處罰條例事件，對臺
北市交通事件裁決所民國99年3月2日所為之處分（原處分案號：
北市裁罰字第裁22-A1A138566），聲明異議，本院裁定如下：
    主    文
原處分撤銷。
乙○○不罰。
    理    由
一、原處分意旨略以：異議人即受處分人乙○○（下稱異議人）
    駕駛其所有車牌號碼843-CY號營業一般小客車（下稱系爭車
    輛），於民國98年12月23日17時40分許，行經臺北市○○○
    路與長春路口時，因其右前車身與步行在北側行人穿越道上
    由東向西穿越道路之行人左側身體發生擦撞而肇事，被臺北
    市政府警察局交通警察大隊依「駕駛汽車行經行人穿越道有
    行人穿越時，不暫停讓行人先行通過」、「駕駛汽車違反道
    路交通安全規則，因而肇事致人受傷」之規定當場舉發。依
    道路交通管理處罰條例第44條第2項、第61條第3項之規定裁
    處異議人罰鍰新臺幣（下同）1,800元，並記違規點數3點等
    語。
二、聲明異議意旨則以：異議人確駕駛上述車輛於上述時、地與
    行人擦撞而肇事，但事故發生原因係行人甲○○從安全島快
    速衝出並穿越車道，且安全島上的樹木造成視覺上的死角，
    以致異議人反應不及，又行人甲○○違反行人穿越道之號誌
    闖紅燈，始導致事故之發生，應無「駕駛汽車行經行人穿越
    道有行人穿越時，不暫停讓行人先行通過」、「駕駛汽車違
    反道路交通安全規則，因而肇事致人受傷」之違規事實，故
    為此聲明異議，請求將原處分撤銷等語。
三、按汽車駕駛人，駕駛汽車行經行人穿越道有行人穿越時，不
    暫停讓行人先行通過者，處新臺幣1200元以上3600元以下罰
    鍰；汽車駕駛人，駕駛汽車違反道路交通安全規則，因而肇
    事致人受傷者，記違規點數3點，道路交通管理處罰條例第4
    4條第2項、第61條第3項分別定有明文。
四、經查：
（一）異議人駕駛其所有系爭車輛，於98年12月23日17時40分許
      ，行經臺北市○○○路與長春路口時，因其右前車身與步
      行在行人穿越道上由東向西穿越道路之行人甲○○身體發
      生擦撞，致其受有傷害，臺北市政府警察局交通警察大隊
      警員鄭美惠以「駕駛汽車行經行人穿越道有行人穿越時，
      不暫停讓行人先行通過」、「駕駛汽車違反道路交通安全
      規則，因而肇事致人受傷」之規定逕行舉發。嗣經原處分
      機關依道路交通管理處罰條例第44條第2項、第61條第3項
      之規定裁處異議人罰鍰1800元，並記違規點數3點之事實
      ，業據異議人供認不諱，且有臺北市政府警察局北市警交
      大字第A1A138566號舉發違反道路交通管理事件通知單、
      臺北市交通事件裁決所民國99年3月2日北市裁罰字第裁22
      -A1A138566號裁決書在卷可稽（見本院卷第8至9頁），應
      堪認定。
（二）異議人以前揭詞情置辯，是本案之主要爭點，為異議人是
      否有「駕駛汽車行經行人穿越道有行人穿越時，不暫停讓
      行人先行通過」之違規行為？經查：
    1.汽車駕駛人，駕駛汽車行經行人穿越道有行人穿越時，固
      應暫停讓行人先行通過，然汽車駕駛人因信賴其他參與交
      通之對方亦能遵守交通規則，同時為必要之注意，謹慎採
      取適當之行動，對於不可知之對方違規行為並無預防之義
      務，除非他人之違規事實已極明顯，同時汽車駕駛人亦有
      充足之時間可採取適當之措施以避免發生交通事故之結果
      ，始不得以信賴他方定能遵守交通規則為由，免除自己之
      責任（最高法院74年度臺上字第4219號判例意旨參照）。
    2.關於本件異議人肇事經過情形，據證人即被害人甲○○於
      本院審理時證稱：「（問：在98年12月23日17時40分許為
      你是否在敦化北路與長春路口處，發生車禍?）對。當時
      我是剛下班，我看到公車來，所以我穿越道路，當時行人
      穿越道確實是紅燈。......」、「（問：當時你是看到你
      的公車來，所以你從安全島上下到馬路上過程當中，你是
      否因為為了趕搭公車，所以從安全島到馬路上的速度比較
      快？）當然，我是因為想要搭公車才會去比較快，而且我
      是看到左右沒有來車才想快速通過。」、「（問：你在下
      安全島之前，你是否站在樹的旁邊?）我站在安全島上時
      ，我的左手邊是矮樹叢，右手邊是大樹，至於我距離大樹
      的距離這要到現場測量才知道。」、「（問：當時的天色
      為何？）冬天而且已經五點半，天色已經有點暗下來。」
      等語（見審卷99年3月29日訊問筆錄第2頁以下），由此可
      知，證人甲○○係為了趕搭公車未待行人號誌轉為綠燈時
      即快速闖紅燈穿越馬路明確，且為異議人所是認，應堪採
      信。另參諸道路交通事故現場圖（見審卷第30頁），異議
      人所駕系爭車輛之煞車痕起始點，係距離行人穿越道僅約
      數公尺不到之短距離，佐以前述證人甲○○之證述，足認
      被害人甲○○係於系爭車輛相當接近時，始快速步出安全
      島至馬路上乙節，亦堪認定。
    3.承上，本院審酌車禍當時，異議人行車之交通號誌為綠燈
      ，而行人穿越道之交通號誌為紅燈，被害人甲○○為趕搭
      公車，在異議人所駕駛車輛已相當接近行人穿越道時，突
      然快速離開安全島至馬路上，並違規闖越紅燈，此不僅侵
      害異議人之行車路權，且肇事當時天色已昏暗，甲○○站
      在安全島上，人形易融入背後之大樹背景，異議人行駛於
      快車道上，本不易清楚辨識，加以反應距離、時間相當短
      暫，顯已超出一般用路人所能預見之範圍，甚難期待異議
      人有充足之時間可採取適當之措施以避免發生交通事故之
      結果，是本件車禍，依前開判例意旨，自難遽認異議人有
      「不暫停讓行人先行通過」之違規行為可言。
    3.至處分機關復補充意見稱：系爭車輛左煞車痕12.7公尺，
      對照「汽車煞車距離、行車速度及道路摩擦係數對照表」
      車行速度約45-50公里，顯見其未減速慢行云云。惟查，
      本件異議人車行道路之限速為50公里乙節，有道路交通事
      故調查報告表(一)在卷可稽（見審卷第35頁），是異議人行
      車45-50公里，應係在速限之內。參以被害人甲○○係在
      昏暗之環境下於系爭車輛接近時突然闖紅燈快速穿越馬路
      ，已認定如前，異議人本無從預見行人並採取必要安全措
      施，此與道路交通規則第103條所規定「駕駛汽車行經行
      人穿越道，『遇有行人穿越時』，無論有無交通指揮人員
      指揮或號誌指示，均應暫停讓行人先行通過」之違規要件
      不符，是處分機關此部分之補充意見，尚難作為不利於異
      議人之認定。
五、綜上所述，本件被害人係在昏暗之環境下於系爭車輛接近時
    突然闖紅燈快速穿越馬路，異議人並無充足之反應時間可採
    取適當之措施以避免發生本案交通事故，尚難認異議人有何
    「駕駛汽車行經行人穿越道有行人穿越時，不暫停讓行人先
    行通過」之違規行為，從而，亦難認異議人有「駕駛汽車違
    反道路交通安全規則，因而肇事致人受傷」之違規可言，本
    院因認原處分機關所為之裁罰，難認允當，異議人異議之聲
    明為有理由，應將原處分撤銷，改諭知不罰，以資適法。
六、據上論斷，應依道路交通案件處理辦法第20條前段，裁定如
    主文。
中    華    民    國    99    年    4    月     30    日
                  交通法庭  法  官  顧正德
上正本證明與原本無異。
如不服本裁定，應於裁定送達後5日內向本院提出抗告狀。
                            書記官  郭錦賢
中    華    民    國    99    年    4     月    30    日

司法院資訊處製作；財團法人民間司法改革基金會備份。
